【裁判字號】    90,台上,3097
【裁判日期】    900524
【裁判案由】    違反自來水法
【裁判全文】
最高法院刑事判決                                九十年度台上字第三○九七號
    上   訴   人  台灣高等法院檢察署檢察官
    被        告  甲○○
    上訴人即被告  乙○○
    右   一   人
    選 任辯護 人  吳麗雲律師
右上訴人等因被告等違反自來水法案件，不服台灣高等法院中華民國八十八年二月九
日第二審判決（八十八年度上訴字第一號，起訴案號：台灣台北地方法院檢察署八十
六年度偵字第九三二一號），提起上訴，本院判決如左：
    主  文
原判決撤銷，發回台灣高等法院。
    理  由
本件原判決認定被告甲○○係中華工程股份有限公司（下稱中華公司）基隆河五號水
門工程工地之站長，吳介文（未據起訴）係皇昌營造股份有限公司（下稱皇昌公司）
基隆河五號水門工地主任，上訴人即被告乙○○為順來實業有限公司（下稱順來公司
）負責人，負責承包皇昌公司於基隆河五號水門工地之疏浚工程事宜，彼等三人明知
未經自來水事業許可，不得在自來水事業處之供水管線上取水，甲○○自民國八十五
年三月間起，吳介文、乙○○則自八十六年二月底起，與甲○○基於共同之犯意聯絡
，連續在台北市○○街一七七號基隆河五號水門工程工地，竊取台北自來水事業處供
水管線上之自來水使用，迄八十六年三月十四日上午八時許，為台北自來水事業處稽
查員蘇  淼查獲等情。因而撤銷第一審關於甲○○、乙○○部分之科刑判決，改判論
處被告甲○○、乙○○共同連續未經自來水事業許可，在自來水事業供水管線上取水
罪刑（均緩刑），固非無見。
惟查：(一)、原判決事實認定被告甲○○、乙○○與未經起訴之吳介文基於共同之犯意
聯絡，連續在台北市○○街一七七號基隆河五號水門工程工地，竊取台北自來水事業
處供水管線上之自來水使用，……等情。而其理由一(二)卻認定皇昌公司、順來公司於
八十六年二月底進駐基隆河五號水門工地施工，並於施工時確有向中華公司借自來水
使用，……云云。事實與理由不相適合，顯有所載理由矛盾之違法。(二)、科刑判決所
認定之事實，與其所採用之證據不相適合，即屬證據上之理由矛盾，其判決當然違背
法令。被告乙○○於原審辯稱伊並未私接自來水使用，……是向中華公司付款借水，
嗣因水錶被拆，始轉向李國良付款借水，伊不知中華公司竊水，……云云。而原判決
憑以認定被告乙○○犯罪之證據，無非以被告乙○○於偵查中之供述，及共同被告甲
○○於偵查中之供認，核與台北自來水事業處稽查員蘇  淼指述之竊水情節相符，並
有卷附之現場照片、用水實地調查表、停水日報、追償水費核計單等影本可稽。然稽
之卷內資料，證人葉  淼指述私自接用舊管自來水者係中華公司及皇昌公司，並未指
及被告乙○○之順來公司有竊水情事（見偵查卷第九頁）。又被告乙○○不惟於警訊
時否認有竊水犯行；於偵查中仍否認有私自接水使用情事，於訊以何人接自來水使用
﹖答：「中華公司接的，……。」再訊以你們在施工時，有使用過﹖答：「有，我們
（指皇昌公司及順來公司）向中華公司借用，有付水費。」等語（見同上偵查卷第二
十六頁背面及第二十七頁）。另照片固足證明私自接管竊水之事實，但尚無法採為證
明被告乙○○為負責人之順來公司竊水使用；而台北自來水事業處用戶繳費核計單（
聯）其上所載之用戶係「正懋有限公司」，亦非順來公司（見同上偵查卷第九、十一
至十五頁）。則原判決遽採為認定被告乙○○犯罪之證據，殊難謂無證據上理由矛盾
之違法。(三)、事實審法院應予調查之證據，不以當事人聲請者為限，凡與待證事實有
關之證據，均應依職權調查，方足發現真實，否則仍難謂無刑事訴訟法第三百七十九
條第十款之違法。被告乙○○於警訊時……否認有私自接管竊取台北自來水事業處供
水管線上之自來水使用情事；偵查中則自白其使用之自來水係向中華公司借用，有付
水費等情（見同上偵查卷第六至八、二十七頁），則被告乙○○究有無參與竊水使用
﹖抑僅使用被告甲○○所竊得之自來水﹖此攸關被告乙○○之行為是否與之成立共犯
﹖抑僅成立刑法第三百四十九條第二項之故買贓物罪﹖即有根究明白之必要，原審並
未為必要之調查，遽論處被告乙○○共同連續未經自來水事業許可，在自來水事業供
水管上取水罪刑，殊難謂無證據調查未盡之違法。檢察官及被告乙○○上訴意旨執以
指摘原判決不當，非無理由，應認原判決有撤銷發回之原因。又原判決關於被告乙○
○不另為諭知無罪部分，本乎審判不可分原則，應併予撤銷發回，合予明。
據上論結，應依刑事訴訟法第三百九十七條、第四百零一條，判決如主文。
中      華      民      國     九十     年      五      月    二十四    日
                              最高法院刑事第三庭
                                  審判長法官  陳  錫  奎
                                        法官  洪  清  江
                                        法官  李  伯  道
                                        法官  呂  丹  玉
                                        法官  邵  燕  玲
      右正本證明與原本無異
                                              書  記  官
中      華      民      國     九十     年      六      月      一      日


司法院資訊處製作；財團法人民間司法改革基金會備份。
